【裁判字號】    99,交聲,424
【裁判日期】    990121
【裁判案由】    聲明異議
【裁判全文】
臺灣臺中地方法院交通事件裁定       99年度交聲字第424號
原處分機關  交通部公路總局臺中區監理所臺中市監理站
異  議  人  甲○○
即受處分人
上列受處分人因違反道路交通管理處罰條例案件，對於交通部公
路總局臺中區監理所臺中市監理站中華民國99年1 月11日所為之
處分（原處分案號：裁監稽違字第裁61-G9H057926號）聲明異議
，本院裁定如下：
    主  文
原處分撤銷。
    理  由
一、原處分機關即交通部公路總局臺中區監理所臺中市監理站略
    以：異議人即受處分人甲○○所有車牌號碼BR9-383 號重型
    機車，於民國98年2 月15日17時23分許，行經臺中市○○○
    路○段17巷口處時，因「限速50公里，時速67公里，超速17
    公里」之違規，經臺中市警察局交通隊員警以違反道路交通
    管理處罰條例第40條逕行舉發。嗣受處分人於98年12月31日
    向原處分機關提出申訴，本案經臺中市警察局於99年1 月7
    日中市警交字第0990000523號函，函覆內容略以：違規通知
    單第一次投遞車籍地（臺中市○區○○路三段192 號）因招
    領逾期經郵局退回，第二次投遞戶籍地（臺中縣潭子鄉○○
    路○段11號21樓之4 ），於98年4 月15日經郵局妥投，由新
    中元年公寓大廈管理室簽收等語。是以本案業經合法送達，
    且受處分人並未於應到案日期前依道路交通管理處罰條例第
    85條、違反道路交通管理事件統一裁罰基準及處理細則第36
    條規定，檢附應歸責人相關證明文件申請轉歸責。據上，原
    處分機關遂於99年1 月11日依道路交通管理處罰條例第40條
    之規定，裁處受處分人罰鍰新台幣（下同）1,800 元，應無
    不合等語。
二、異議人聲明異議意旨略以：伊並未收到本件違規舉發通知單
    ，嗣後係因戶籍地變更，經查詢才得知有本件違規案件，但
    已逾應到案期限，而依臺中警察局公文所示，本件違規舉發
    通知單已於98年4 月15日由新中元年公寓大廈管理室簽收，
    但並未有人告知伊此事，且由採證照片中可明顯看出違規駕
    駛人為伊前夫之父親，應轉罰駕駛人始為合理，為此聲明異
    議，請求撤銷原處分等語。
三、按汽車駕駛人，行車速度，超過規定之最高時速者，處1,20
    0 元以上2,400 元以下罰鍰，並記違規點數1 點。本條例所
    定罰鍰之處罰，受處罰人接獲違反道路交通管理事件通知單
    後，於15日內得不經裁決，逕依第92條第3 項之罰鍰基準規
    定，向指定之處所繳納結案；不服舉發事實者，應於15日內
    ，向處罰機關陳述意見；其不依通知所定期限前往指定處所
    聽候裁決，且未依規定期限繳納罰鍰結案或向處罰機關陳述
    意見者，處罰機關得逕行裁決之。道路交通管理處罰條例第
    40條、第63條第1 項第1 款及第9 條第1 項分別定有明文。
    而逕行舉發道路交通管理事件，應按已查明之資料填註車牌
    號碼、車輛種類、車主姓名及地址，並於通知單上方空白處
    加註逕行舉發之文字後，由舉發機關送達被通知人；再按送
    達應向受送達人之住居所、事務所或營業所為之；不能送達
    住所或以補充送達、留置送達之方式為之者，得將文書寄存
    送達地之地方自治或警察機關，並作送達通知書兩份，一份
    黏貼於應受送達人住居所、事務所、營業所或其就業處所門
    首，另一份交由鄰居轉交或置於該送達處所信箱或其他適當
    位置，以為送達；由郵政機關為送達者，得將文書寄存於送
    達地之郵政機關。違反道路交通管理事件統一裁罰標準及處
    理細則第11條第1 項第4 款、行政程序法第72條第1 項、第
    74條第1 、2 項亦規定至明。次按本條例之處罰，受舉發違
    反道路交通管理事件之受處罰人，認為受舉發之違規行為應
    歸責他人者，應於舉發違反道路交通管理事件通知單應到案
    日期前，檢附相關證據及應歸責人相關證明文件，向處罰機
    關告知應歸責人，處罰機關應即另行通知應歸責人到案依法
    處理。逾期未依規定辦理者，仍依本條例各該違反條款規定
    處罰；依本條例規定逕行舉發或同時併處罰其他人之案件，
    推定受逕行舉發人或該其他人有過失；又本條例之處罰，受
    舉發違反道路交通管理事件之被通知人，認為受舉發之違規
    行為應歸責他人者，應於通知單記載之應到案日期前，檢附
    相關證據及足資辨識、通知應歸責人之證明文件，向處罰機
    關告知應歸責人，處罰機關應即另行通知應歸責人到案依法
    處理。逾期未依規定辦理者，仍依本條例各該違反條款規定
    處罰，道路交通管理處罰條例第85條第1 項、第4 項、違反
    道路交通管理事件統一裁罰基準及處理細則第36條亦分別定
    有明文。
四、經查：
  (一)異議人所有之車牌號碼BR9-383 號重型機車於98年2 月15日
    17時23分許，在臺中市○○○路○段17巷口處，因「限速50
    公里，時速67公里，超速17公里」之違規等情，經臺中市警
    察局交通隊警員以其違反道路交通管理處罰條例第40條規定
    ，以中市警交字第G9H057926 號舉發違反道路交通管理事件
    通知單逕行舉發，固有原舉發機關之舉發違反道路交通管理
    事件通知單及採證照片各1 張在卷可稽。
  (二)本件臺中市警察局於98年3 月12日之舉發違反道路交通管理
    事件通知單「應到案日期」欄，雖記載本件應到案日期為「
    98 年4月11日前」，惟原舉發機關並非於本件違規當時當場
    舉發，而係經以科學儀器採證，於事後逕行舉發，則原舉發
    機關自應將該舉發通知單依法送達予異議人收受始屬適法。
    而本件異議人於舉發當時之住所為臺中縣潭子鄉○○路○段
    11號21樓之4 ，有其個人基本資料及遷徙紀錄資料查詢結果
    附卷可按，惟原舉發機關係將本件舉發違反道路交通管理事
    件通知單，第一次投遞至車籍地臺中市○區○○路3 段192
    號，因招領逾期經郵局退回後，第二次再投遞於異議人戶籍
    地臺中縣潭子鄉○○路○ 段11號21樓之4 ，並於98年4 月15
    日經郵局妥投，由異議人上開住所之公寓大廈管理室簽收等
    情，此有臺中市警察局99年1 月7 日中市警交字第09900005
    23號函及送達證書各1 份在卷可憑，足見上開舉發通知單合
    法送達異議人之時間為98年4 月15日，已逾其應到案日期。
    於此情形，異議人雖受送達，亦無從於上開應到案日期前，
    檢附相關證據及應歸責人相關證明文件，到案陳述意見，自
    難謂異議人未於應到案日期前到案為無正當理由。準此，原
    處分機關認異議人逾越應到案期限前申請轉歸責，而逕依道
    路交通管理處罰條例第40條遽以裁罰，其上開裁決程序即非
    合法。
  (三)另依臺中市警察局99年1 月7 日中市警交字第0990000523號
    函檢送之異議人違規照片1 幀觀之，異議人所有上開機車雖
    有於98年2 月15日17時23分許，行經臺中市○○○路○段17
    巷口處時，因「限速50公里，時速67公里，超速17公里」之
    違規事實，但依該照片所示，違規當時之駕駛人明顯係為男
    性，而非如異議人係為女性，是原處分機關認定異議人於前
    揭時、地有上開違規事實，亦應有違誤。附此敘明。
五、綜上所述，上開舉發違反道路交通管理事件通知單對受處分
    人合法送達之時間，已在所指定應到案日期之後，從而，受
    處分人即無從依限到案陳述意見，申請轉歸責之可能。則原
    處分機關逕依道路交通管理處罰條例第40條規定，裁罰異議
    人1,800 元，即有未合。是本件原處分之作成程序不當，異
    議人之異議為有理由，自應由本院予以撤銷，並發回由原處
    分機關責由原舉發機關重新為合法送達後，再依法裁決，以
    為適法。
據上論斷，應依道路交通管理處罰條例第87條第2 項、道路交通
案件處理辦法第20條，裁定如主文。
中    華    民    國    99    年    1     月    21    日
                   交通法庭  法  官  劉惠娟
上正本證明與原本無異。
如不服本裁定，應於送達後五日內，向本院提出抗告狀。
                             書記官  童淑芬
中    華    民    國    99    年    1     月    21    日

司法院資訊處製作；財團法人民間司法改革基金會備份。
